---
title: "Como utilizar o consexpressionR - comandos R"
output: rmarkdown::html_vignette
vignette: >
  %\VignetteIndexEntry{A. How Bioconductor Advances Science}
  %\VignetteEngine{knitr::rmarkdown}
  %\VignetteEncoding{UTF-8}
---

Para utilizar o consexpressionR é necessário realizar a sua instalação. O pacote está temporariamente hospedado no github.

Os comandos para instalação necessitam da biblioteca [*devtools*](https://devtools.r-lib.org).

```{r, warning=FALSE, message=FALSE} 
library(cqn)
library(devtools)
if (!require(consexpressionR)) {
    install_github("costasilvati/consexpressionR")
  }
library(consexpressionR)

```

Por padrão o consexpressionR possui um conjunto de dados para testes, este conjunto de dados é um objeto R data.frame, contendo parte da tabela de contagem do conjunto original disponível no GEO, pelo acesso [GSE95077](https://www.ncbi.nlm.nih.gov/geo/query/acc.cgi?acc=GSE95077).

Você pode utiliza-lo digitando apenas o nome do data.frame: *gse95077*. 

Para executar a análise de expressão diferencial de genes com os 7 pacotes R implelementados no consexpressionR utilize os seguintes comandos no Console R.

```{r eval=FALSE, message=FALSE, warning=FALSE, prompt=FALSE}

cons_result <- runExpression(numberReplics = 3,
                              groupName = c("BM", "JJ"),
                              rDataFrameCount = gse95077,
                              sepCharacter = ",",
                              experimentName = "test_cons",
                              outDirPath = "E:/GitHubRepositorios/" ,
                              printResults = TRUE)

```

A função runExpression() executa 7 pacotes R para análise de expressão diferencial de genes. Como resultado gera um .csv por pacote R executado. 

Se o parâmetro *printReults* estiver com valor TRUE, devem ser informado um caminho para a escrita dos  arquivos de saída. Estes serão escritos na pasta onde foi realizada a execução (se outDirPrath=""), ou no caminho informado em outDirPath (ex.:outDirPath = "E:/GitHubRepositorios/").

Para definir os genes diferencialemente identificados por cada ferramenta:

```{r eval=FALSE, message=FALSE, warning=FALSE, prompt=FALSE}
expDef_result <- expressionDefinition(resultTool = cons_result, printResults = TRUE)

```

A função expressionDefinition() avalia os genes indicdos por cada pacote R, dentre os 7 executados. Como resultado gera um .csv por pacote R executado, todos os arquivos de saída são nomeados com DE.

Par executar esta análise pelo navegador WEB (Chrome, Safari,Mozila, e outros) use o comando abaixo:

```{r eval=FALSE, message=FALSE, warning=FALSE, prompt=FALSE}
library(consexpressionR)
consexpressionR()
```


Este comando executa uma aplicação shiny, que realiza a mesma análise.

<!-- Bioinformatic researchers contribute to science through development of
innovative methods, and through application of established methods to
understand data they and their collaborators generate. *Bioconductor*
(https://bioconductor.org) plays an essential role, providing a
way for researchers to share their scientific contributions with a
wide audience while encouraging many 'best practices' in software
development, dissemination, and use. But science and technology change
quickly. This talk addresses how *R* / *Bioconductor* adapts to
challenges like single-cell and spatial genomics, multi-omics, using
*R* with other software languages, containerization, and cloud
computing initiatives. -->

<!--[Slides are available][slides].

[slides]: https://bit.ly/3PbX03F-->
