---
title: "Executando análise de expressão com métodos não paramétricos"
author: "Juliana Costa-Silva"
output: rmarkdown::html_vignette
vignette: >
  %\VignetteIndexEntry{D. From CELLxGENE to R and Bioconductor}
  %\VignetteEngine{knitr::rmarkdown}
  %\VignetteEncoding{UTF-8}
---
# Utilizando *NOISeq* para avaliar expressão

## Instalação e Carregamento do Pacote

Primeiramente a instalação e carregamento do pacote via Bioconductor

```{r, warning=FALSE, message=FALSE}
if (!requireNamespace("BiocManager", quietly = TRUE))
    install.packages("BiocManager")
BiocManager::install("NOISeq")
library(NOISeq)
library(consexpressionR)
```


## Criação do Objeto de Dados

Para executar a análise precisamos de um conjunto de dados, que contenha uma matriz de contagem, e um data.frame descrevendo o design do experimento.

```{r, warning=FALSE, message=FALSE}
#counts <- read.table("seus_dados_de_contagem.txt", header = TRUE, row.names = 1)
design <- rep(c("BM","JJ"), each = 3)
factors <- data.frame(condition = design)

mydata <- readData(data = gse95077, factors = factors)
```

Agora podemos utilizar o objeto mydata para as análises.

## Análise de Expressão Diferencial

A análise de expressão diferencial de genes desenvolvida pelo NOISeq é realizada através da função noiseq(). Esta função possui alguns parâmetros.


### Parâmetros da Função `noiseq`

#### norm

**Descrição**: Método de normalização a ser utilizado.

 - Valores Possíveis: `"rpkm"`, `"uqua"`, `"tmm"`, `"n"`.

 - Como Definir: Escolha o método de normalização com base na sua preferência ou no que é mais adequado para seus dados. Por exemplo, `"tmm"` (Trimmed Mean of M-values) é frequentemente usado para normalizar dados de RNA-seq.

#### k

**Descrição**: Valor a ser usado para substituir contagens iguais a 0.

 - Valor Padrão: `0.5`.

 - Como Definir: O valor padrão geralmente é adequado, mas você pode ajustá-lo se tiver razões específicas para usar um valor diferente.

#### factor

**Descrição**: Nome do fator cujos níveis são as condições a serem comparadas.

 - Como Definir: Defina como uma string que corresponde ao nome da coluna no seu dataframe de fatores que contém as condições experimentais. Por exemplo, `"condition"`.

#### lc

**Descrição**: Correção de comprimento, feita dividindo a expressão pelo comprimento elevado a `lc`.

 - Valor Padrão: `0`.

 - Como Definir: Use o valor padrão se não precisar de correção de comprimento. Caso contrário, ajuste conforme necessário.

#### replicates

**Descrição**: Tipo de Replicatas a serem usados.

 - Valores Possíveis: `"technical"`, `"biological"`, `"no"`.

 - Como Definir: Escolha `"technical"` se você tiver replicatas técnicas, `"biological"` para replicatas biológicas, ou `"no"` se não tiver replicatas.

#### conditions

**Descrição**: Vetor contendo as duas condições a serem comparadas pelo algoritmo de expressão diferencial.

 - Como Definir: Defina como um vetor de strings com os nomes das duas condições a serem comparadas, por exemplo, `c("grupo1", "grupo2")`. Este parâmetro é necessário quando o fator contém mais de duas condições diferentes.


## replicatas Técnicas vs. Biológicas
Definir o parâmetro `replicates` como `"technical"` no método `noiseq` altera a forma como o algoritmo trata os replicados em sua análise de expressão diferencial. Aqui está o que muda:



### Replicatas Récnicas

**Descrição**: São replicados obtidos a partir da mesma amostra biológica, mas processados separadamente para avaliar a variabilidade técnica do experimento.

**Impacto na Análise**: Quando você define `replicates = "technical"`, o NOISeq considera que as diferenças observadas entre os replicados são devidas a variações técnicas e não biológicas. Isso pode resultar em uma menor variabilidade entre as amostras, levando a uma maior sensibilidade na detecção de genes diferencialmente expressos, pois o ruído técnico é minimizado.

### Replicatas Biológicas

**Descrição**: São replicados obtidos de amostras biológicas independentes, representando a variabilidade natural entre os indivíduos ou condições.

**Impacto na Análise**: Com `replicates = "biological"`, o NOISeq considera a variabilidade biológica entre as amostras. Isso geralmente resulta em uma maior variabilidade total, refletindo as diferenças biológicas reais entre as condições experimentais.


```{r, warning=FALSE, message=FALSE}
results <- noiseq(mydata, k = 0.5, norm = "tmm", factor = "condition")
```

## Visualização dos Resultados

```{r, warning=FALSE, message=FALSE}
degenes <- degenes(results, q = 0.8, M = NULL)
head(degenes)
```
```

### Valores de Saída

Os valores de saída da função `noiseq` do pacote NOISeq são:

- **Controle_mean**: Média das contagens normalizadas para o grupo de controle.
- **Tratado_mean**: Média das contagens normalizadas para o grupo tratado.
- **M**: Log2 da razão das médias das contagens entre os grupos tratado e controle.
- **D**: Divergência probabilística entre as distribuições das contagens nos grupos tratado e controle.
- **prob**: Probabilidade de que o gene seja diferencialmente expresso.
- **ranking**: Ranking dos genes com base na probabilidade de expressão diferencial.
